【裁判字號】    99,訴,193
【裁判日期】    990831
【裁判案由】    施用毒品
【裁判全文】
臺灣臺東地方法院刑事判決               99年度訴字第193號
公  訴  人  臺灣臺東地方法院檢察署檢察官
被      告  乙○○
                    上列被告因違反毒品危害防制條例案件，
經檢察官提起公訴（99年度毒偵字第237號），被告於準備程序
中就被訴事實為有罪之陳述，受命法官於聽取當事人之意見後，
由本院合議庭裁定以簡式審判程序判決如下：
    主    文
乙○○施用第一級毒品，累犯，處有期徒刑柒月。又施用第二級
毒品，累犯，處有期徒刑參月。應執行有期徒刑捌月。
    犯罪事實
一、乙○○曾於民國88年間，因違反毒品危害防制條例案件，經
    觀察、勒戒後認有繼續施用傾向，經本院裁定送強制戒治認
    無繼續戒治必要，經本院裁定停止戒止付保護管束於89年6
    月26日保護管束期滿，猶於強制戒治執執行完畢釋放後，5
    年內之89年間某日，再犯施用第二級毒品之罪，復經強制戒
    治執行完畢，刑事部分則經起訴後，由臺灣臺南地方法院以
    90年易字第454號判處有期徒刑8月確定。乙○○復於94年間
    因施用第一、二級毒品案件，經臺灣屏東地方法院以94年度
    訴字第77號判處有期徒刑8月、4月，定執行刑10月；復因施
    用第一級、第二級毒品案件，經臺灣花蓮地方法院以95年度
    訴字第109號判處有期徒刑9月、5月，定執行刑1年，上開二
    判決接續執行，於96年2月14日縮短刑期假釋付保護管束出
    監，於96年5月24日保護管束期滿，未執行之刑以已執行完
    畢論。詎仍不知悔改，明知海洛因、甲基安非他命已經公告
    列為毒品危害防制條例第2條第2項第1款、第2款之第一級毒
    品、第二級毒品，不得非法施用，竟基於施用第一級毒品海
    洛因之犯意，先於99年5月10日凌晨0時至1時間，在臺東縣
    臺東市○○路76巷29號，以注射方式施用第一級毒品海洛因
    1次；復另行基於施用第二級毒品甲基安非他命之犯意，於
    99年5月11日下午2時許，在上址施用第二級毒品甲基安非他
    命1次。嗣為警於99年5月12日下午5時10分採集其尿液送驗
    後，呈嗎啡、可待因、安非他命、甲基安非他命之陽性反應
    ，而悉上情。
二、案經臺東縣警察局移送臺灣臺東地方法院檢察署檢察官偵查
    起訴。
    理    由
一、上開犯罪事實，迭據被告乙○○於警詢及本院準備程序及審
    理時自白不諱，並有勘察採證同意書、尿液代號與真實姓名
    對照表、慈濟大學濫用藥物檢驗中心檢驗總表附卷足稽。按
    施用第一、二級毒品為犯罪行為，毒品危害防制條例第10條
    定有處罰明文。故施用第一、二級毒品者，依前揭規定本應
    科以刑罰。惟基於刑事政策，對合於一定條件之施用者，則
    依同條例第20條、第23條之規定，施以觀察、勒戒及強制戒
    治之保安處分。又毒品危害防制條例於92年7月9日修正公佈
    ，自93年1月9日施行，其中第20條、第23條將施用毒品之刑
    事處遇程式，區分為「初犯」及「五年內再犯」、「五年後
    再犯」。依其立法理由之說明：「初犯」，經觀察、勒戒或
    強制戒治後，應為不起訴處分或不付審理之裁定；經觀察、
    勒戒或強制戒治執行完畢釋放後，「五年內再犯」者，因其
    再犯率甚高，原實施之觀察、勒戒及強制戒治既已無法收其
    實效，爰依法追訴或裁定交付審理。至於經觀察、勒戒或強
    制戒治執行完畢釋放後，「五年後再犯」者，前所實施之觀
    察、勒戒或強制戒治已足以遮斷其施用毒品之毒癮，為期自
    新及協助其斷除毒癮，仍適用「初犯」規定，先經觀察、勒
    戒或強制戒治之程式。從而依修正後之規定，僅限於「初犯
    」及「五年後再犯」二種情形，始應先經觀察、勒戒或強制
    戒治程式。倘被告於五年內已再犯，經依法追訴處罰，縱其
    第三次（或第三次以上）再度施用毒品之時間，在初犯經觀
    察、勒戒或強制戒治執行完畢釋放五年以後，已不合於「五
    年後再犯」之規定，且因已於「五年內再犯」，顯見其再犯
    率甚高，原實施觀察、勒戒或強制戒治，已無法收其實效，
    即應依該條例第10 處罰。至於第三次（或第三次以上）施
    用毒品之時間，是否宜有期間限制？以多久為適宜？則分屬
    刑事政策、專門醫學之範圍，非審判機關所能決定，有待循
    立法途徑解決（最高法院97年度第5次刑事庭會議決議參照
    ），被告曾於88年間，因違反毒品危害防制條例案件，經本
    院裁定付觀察、勒戒後認有繼續施用傾向，經裁定送強制戒
    治認無繼續戒治必要，經本院裁定停止戒止付保護管束於89
    年6月26日保護管束期滿，猶於強制戒治執執行完畢釋放後
    ，5年內之89年間某日，再犯施用第二級毒品之罪，復經強
    制戒治執行完畢，刑事部分則經起訴後，由台灣台南地方法
    院以90年易字第454號判處有期徒刑8月確定，有台灣高等法
    院被告前案紀錄表足稽，本件被告施用毒品案件經強制戒治
    執行完畢5年內，已再犯毒品危害防制條例案件，並經依法
    追訴處罰，縱其本件施用毒品案件，在初次施用毒品案件經
    強制戒治執行完畢5年以後，仍與「5年後再犯有別」，仍應
    依毒品危害防制條例第23條第2項規定，依法追訴處罰，核
    被告自白與事實相符，事證明確，其犯行洵堪認定。
二、核被告乙○○所為，係犯毒品危害防制條例第10條第1項之
    施用第一級毒品罪及同法第10條第2項之施用第二級毒品罪
    。被告各次持有第一、二級毒品之低度行為，分別為施用之
    高度行為所吸收，均不另論罪。被告施用毒品之二次犯行，
    犯意各別，行為互殊，應予分論併罰。被告於94年間因施用
    第一、二級毒品案件，經臺灣屏東地方法院以94年度訴字第
    77號判處有期徒刑8月、4月，定執行刑10月；復因施用第一
    級、第二級毒品案件，經臺灣花蓮地方法院以95年度訴字第
    109號判處有期徒刑9月、5月，定執行刑1年，上開二判決接
    續執行，於96年2月14日縮短刑期假釋付保護管束出監，於9
    6年5月24日保護管束期滿之事實，有臺灣高等法院被告前案
    紀錄表附卷可稽，其於有期徒刑執行完畢後5年內，故意再
    犯本案有期徒刑以上之二罪，均為累犯，各應依刑法第47條
    第1項之規定，加重其刑。爰審酌被告有多次毒品犯行，仍
    不知悛悔警惕，未能從中記取教訓，深切體認毒品危害己身
    健康之鉅，屢蹈前愆，仍再次趁隙施用第一、二級毒品而為
    本案犯行，足見被告自制能力至為薄弱，再衡酌被告施用毒
    品固戕害個人健康至鉅，然就他人權益之侵害仍屬有限，及
    其犯後於本院時審理時尚知醒悟、坦承犯行犯罪後態度，暨
    其犯罪之動機、目的、手段等一切情狀，分別量處如主文所
    示之刑，並定其應執行刑，以示懲儆。
據上論斷，應依刑事訴訟法第273條之1第1項、第299條第1項前
段，毒品危害防制條例第10條第1項、第2項，刑法第11條、第47
條第1項、第51條第5款，判決如主文。
本案經檢察官甲○○到庭執行職務。
中    華    民    國    99    年    8     月    31    日
                刑事第一庭    法  官  陳義忠
以上正本證明與原本無異。
如不服本判決應於收受送達後10日內向本院提出上訴書狀，並應
敘述具體理由；其未敘述上訴理由者，應於上訴期間屆滿後20日
內向本院補提理由書（均須按他造當事人之人數附繕本）。「切
勿逕送上級法院」。告訴人或被害人對於本判決如有不服，請書
具不服之理由狀，請求檢察官上訴者，其上訴期間之計算係以檢
察官收受判決正本之日期為準。
                              書記官  黃健豪
中    華    民    國    99    年    8     月    31    日
毒品危害防制條例第10條
施用第一級毒品者，處 6 月以上 5 年以下有期徒刑。
施用第二級毒品者，處 3 年以下有期徒刑。

司法院資訊處製作；財團法人民間司法改革基金會備份。
